【裁判字號】    97,財管,136
【裁判日期】    980220
【裁判案由】    選任財產管理人
【裁判全文】
臺灣臺南地方法院民事裁定            97年度財管字第136號
聲  請  人  甲○○
上聲請人聲請選任失蹤人乙○之財產管理人事件，本院裁定如
下：
    主      文
選任財政部國有財產局臺灣南區辦事處臺南分處為失蹤人乙○
之財產管理人。
聲請程序費用新臺幣壹仟元由聲請人負擔。
    理      由
一、 按失蹤人失蹤後，未受死亡宣告前，其財產之管理，依非
     訟事件法之規定。失蹤人未置財產管理人者，其財產管理
     人依左列順序定之：(一)配偶；(二)父母；(三)與失蹤人同居之
     祖父母；(四)家長。不能依前項規定定財產管理人時，法院
     依利害關係人之聲請，得就其財產之管理，以裁定命為必
     要之處分，或為選任財產管理人；民法第10條、非訟事件
     法第109條均定有明文。
二、本件聲請意旨略以：緣聲請人與失蹤人乙○為坐落臺南縣後
    壁鄉○○段295地號，地目建，面積200.90平方公尺土地之
    共有人，因失蹤人乙○行蹤不明，而聲請人為處分共有土地
    ，自屬法律上之利害關係人，而可向本院聲請為失蹤人乙○
    選任財產管理人等語。
三、經查：聲請人主張坐落臺南縣後壁鄉○○段295地號，地目
    建，面積200.90平方公尺土地為聲請人與失蹤人所共有，且
    前開295地號土地於36年5月15日辦理之總登記所記載之所有
    權人固為乙○，惟乙○之戶籍資料經向臺南縣後壁鄉戶政事
    務所查詢，查無戶籍紀錄等事實，業據提出土地登記第二類
    謄本及臺南縣後壁鄉戶政事務所函文為證，且經本院查證屬
    實，是聲請人之主張，自堪信為真實。又聲請人既與失蹤人
    乙○同為臺南縣後壁鄉○○段295地號之所有人，而聲請人
    欲處分共有土地，是其等就系爭295地號土地自有利害關係
    。再失蹤人乙○之所在及生死不明，亦查無其他非訟事件法
    第109條第1項所定順序之財產管理人，則聲請人以利害關係
    人之身分，聲請選任失蹤人乙○之財產管理人，亦屬有據。
四、按公示催告期限屆滿，無繼承人承認繼承時，其遺產於清償
    債權，並交付遺贈物後，如有剩餘，歸屬國庫，又按非公用
    國有財產以財政部國有財產局為管理機關。民法第1185條、
    國有財產法第12條分別定有明文。本件乙○既生死不明，依
    法本得聲請死亡宣告，則於宣告死亡後，倘無繼承人承認繼
    承，其遺產自應歸屬國庫；而國有財產局既為管理國家財產
    之法定機關，具有相當之公信力，且熟稔財產管理之法定程
    序，因認以選任財政部國有財產局臺灣南區辦事處臺南分處
    為失蹤人之財產管理人為宜，爰裁定如主文所示。
五、依非訟事件法第21條第1項前段，裁定如主文。
中    華    民    國    98    年    2     月    20    日
                      家事法庭    法  官  郭貞秀
以上正本係照原本作成。
如對本裁定抗告須於裁定送達後10日內向本院提出抗告狀（附具
繕本），並應繳納抗告費用新臺幣1,000元整。
中    華    民    國    98    年    2     月    20    日
                                  書記官  鄭隆慶


司法院資訊處製作；財團法人民間司法改革基金會備份。
